【裁判字號】    99,交聲,3324
【裁判日期】    991209
【裁判案由】    聲明異議
【裁判全文】
臺灣臺中地方法院交通事件裁定        99年度交聲字第3324號
原處分機關  交通部公路總局臺中區監理所豐原監理站
異  議  人
即受處分人  侯世文
上列異議人即受處分人因違反道路交通管理處罰條例案件，對於
交通部公路總局臺中區監理所豐原監理站中華民國99年 8月20日
豐監稽違字第裁63-HE0000000號處分不服，聲明異議，本院裁定
如下：
    主    文
原處分關於吊扣汽車駕駛執照拾貳個月部分撤銷。
前項撤銷部分，侯世文普通重型機器腳踏車駕駛人，無駕駛執照
駕駛普通重型機車，經測試檢定酒精濃度超過規定標準，自民國
玖玖拾年捌月貳拾日起一年內不得考領普通重型機器腳踏車駕駛
執照。
    理    由
一、原處分意旨略以：異議人即受處分人侯世文於民國99年8月1
    9日21時22分許，騎乘車牌BZM-556號普通重型機車，行經大
    雅鄉○○路，因酒後駕車，經員警攔檢，測得其吐氣所含酒
    精濃度達每公升0.46毫克，為臺中縣警察局交通警察隊警員
    以中縣警交字第 HE0000000號舉發違反道路交通管理事件通
    知單舉發。原處分機關交通部公路總局臺中區監理所豐原監
    理站乃於99年8月20日依道路交通管理處罰條例第35條第1項
    、第24條第1項第1款等規定，以豐監稽違字第裁63-HE00000
    00號裁決書，處異議人罰鍰新臺幣（下同）30,000元（已繳
    納）、吊扣汽車駕駛執照12個月，並參加道路交通安全講習
    。
二、聲明異議意旨略以：道路交通管理處罰條例第68條業經刪除
    吊扣各級駕駛執照之規定，異議人僅因駕駛機車違規，卻遭
    原處分機關吊扣小客車普通駕駛執照，其處分有違行政程序
    法第7條規定，爰聲明異議，請求撤銷此部分之處分等語。
三、按汽車駕駛人飲用酒類或其他類似物後，其吐氣所含酒精濃
    度超過每公升0.25毫克，不得駕車；駕駛汽車經測試檢定酒
    精濃度超過標準，處汽車駕駛人罰鍰15,000元以上60,000元
    以下，並當場移置保管該汽車及吊扣駕駛執照 1年，道路交
    通安全規則第114條第2款、道路交通管理處罰條例第35條第
    1項第1款分別定有明文。
四、本件異議人侯世文於99年8月19日21時22分許，騎乘車牌BZM
    -556號普通重型機車（排氣量125立方公分)，行經台中縣大
    雅鄉○○路，因「汽車駕駛人酒精濃度超過規定標準（經酒
    精測試為0.46毫克）」之違規，為臺中縣警察局交通警察隊
    警員當場掣單舉發，原處分機關乃依道路交通管理處罰條例
    第35條第1項第1款、第24條第1項第2款規定，裁處異議人罰
    鍰30,000元，吊扣駕駛執照12個月，並施以道路安全講習等
    處分之事實，為異議人所不爭執，並有臺中縣警察局舉發違
    反道路交通管理事件通知單、交通部公路總局臺中區監理所
    豐原監理站違反道路交通管理事件裁決書、車號查詢重型機
    車車籍在卷可稽，是異議人前開交通違規之行為堪以認定。
    惟查：
  (一)按道路交通管理處罰條例第68條業於94年12月14日修正，
      並自95年3月1日施行，修正前道路交通管理處罰條例第68
      條規定：「汽車駕駛人，因違反本條例及道路交通安全規
      則之規定，受『吊扣或』吊銷駕駛執照處分時，『吊扣或
      』吊銷其持有各級車類之駕駛執照」，係指違規人持有之
      各級車類駕駛執照均應予吊扣或吊銷；修正後道路交通管
      理處罰條例第68條明定：「汽車駕駛人，因違反本條例及
      道路交通安全規則之規定，受吊銷駕駛執照處分時，吊銷
      其持有各級車類之駕駛執照」。查該規定之原提案修正條
      文為：「汽、機車駕駛人，因違反本條例及道路交通安全
      規則之規定，受『吊扣或吊銷』駕駛執照處分時，『吊扣
      或吊銷』其違法或違規當時所駕駛車輛之駕駛執照」，立
      法理由略以：「原條文將違法或違規駕駛人所持有各級車
      類之駕駛執照一併吊扣或吊銷，失之過酷，影響人民工作
      及生活甚鉅，爰修正之」，是以修法意旨本在限縮原條文
      之適用範圍。雖最後通過之修正條文，僅將道路交通管理
      處罰條例第68條原有條文中之「吊扣或」3 字刪除，然參
      照上開修法經過，可知新法之受「吊銷駕照」處分者，仍
      維持吊銷其持有各級車類之駕駛執照，至於受「吊扣駕照
      」處分者，則僅「吊扣」其違法或違規當時所駕駛車輛之
      駕駛執照，不再吊扣其持有各級車類之駕駛執照，灼然甚
      明。另道路交通管理處罰條例第35條第1項第1款前段既將
      當場移置保管該汽車及吊扣其駕駛執照併列，而不稱「吊
      扣其各級車類之駕駛執照」，解釋上當係指同一等級之駕
      駛執照而言，不得任意擴張解釋。
  (二)另按道路交通管理處罰條例第67條第 6項明文規定：「汽
      車駕駛人違反本條例規定，應受吊扣駕駛執照處分，於汽
      車駕駛人係無駕駛執照駕車者，在所規定最長吊扣期間內
      ，不得考領駕駛執照。」是本條例就無駕駛執照者應受吊
      扣駕駛執照處分之情形，已設有處理之方式，自不得因違
      規人並無駕駛執照即任意吊扣其他種類車輛之駕照（臺灣
      高等法院臺中分院96年度交抗字第1081號裁定意旨參照）
      。故本條例第35條規定所需吊扣之駕照，應係指酒精濃度
      超過規定標準駕駛遭查獲時所駕駛車輛之駕照，而不得將
      遭查獲人所持有各級車輛之駕照均予吊扣。
  (三)異議人前揭違規行為係發生於99年 8月19日，自有上開修
      正後道路交通管理處罰條例第68條規定之適用。且修正後
      道路交通管理處罰條例第68條之規定，既將「吊扣」等字
      刪除，則依前開說明，駕駛人受吊扣駕駛執照處分時，應
      不再吊扣其持有各級車類之駕駛執照，故原處分機關於作
      成吊扣駕駛執照處分時，應就違規行為人所應吊扣之駕駛
      執照種類予以限定，始符合依法行政原則。而異議人領有
      小客車普通之駕駛執照，其於本件違規行為時，係騎乘普
      通重型機車等情，有汽車駕照基本資料、駕照基本資料及
      上開舉發違反道路交通管理事件通知單、裁決書、車號查
      詢重型機車車籍在卷可憑，揆諸前開說明，本件異議人依
      法所受之處分應為限制其駕駛普通重型機車之權利，而非
      限制異議人駕駛普通小型車之權利，然原處分機關竟吊扣
      異議人之普通小型車之駕駛執照，顯有誤會，且此舉無異
      剝奪異議人駕駛普通小型車之權利，對異議人之權利造成
      極大之損害，復與上開道路交通管理處罰條例第68條之規
      定未合，故異議人對此部分之異議理由，自屬可採。又本
      件異議人係在普通重型機車駕駛執照受逕行註銷後，仍於
      酒後騎乘普通重型機車，經測試酒精濃度超過標準，應屬
      無照駕駛，依前揭說明，只需依法禁止其在此期間內考領
      普通重型機器腳踏車駕駛執照，即可達成原本預定之法律
      效果。從而，本件原處分機關就裁處吊扣異議人汽車駕駛
      執照12個月之處分，即有於法不合之違誤，自應由本院就
      此部分予以撤銷，並就撤銷部分改諭知如主文第 2項所示
      之處罰，方為適法。
五、本件異議人就原處分關於裁處罰緩30,000元及施以道安講習
    部分，並未指摘有何不當而提出異議，則此部分既未經異議
    ，本院即無庸加以審究，附此敘明。
六、據上論斷，應依道路交通管理處罰條例第87條第 2項，道路
    交通事件處理辦法第19條，裁定如主文。
中    華    民    國    99    年    12    月    9     日
                  交通法庭  法  官  張恩賜
以上正本證明與原本無異。
如不服本裁定，得於收受送達後 5日內向本院提出抗告書狀（應
附繕本）。
                            書記官  黃舜民
中    華    民    國    99    年    12    月    9     日

司法院資訊處製作；財團法人民間司法改革基金會備份。
